臺灣臺中地方法院民事判決
110年度簡上字第142號
上  訴  人  萬峰通運有限公司

法定代理人  賴益盛  
訴訟代理人  徐松龍律師
            許盟志律師
上  一  人
複 代理 人  陳嘉文律師
被 上訴 人  呂○樺    （完整姓名及住居所資料詳卷）
            呂○錤    （完整姓名及住居所資料詳卷）
兼 上二 人
法定代理人  呂○諺    （完整姓名及住居所資料詳卷）
被 上訴 人  李○癸    （完整姓名及住居所資料詳卷）
            廖○焜    （完整姓名及住居所資料詳卷）
上五人共同
訴訟代理人  游勝雄律師
上列當事人間請求損害賠償事件，上訴人對於民國110年2月3日
本院109年度重訴字第520號第一審判決提起上訴，本院於民國11
1年1月14日言詞辯論終結，判決如下：
    主 　 　文
上訴駁回。
第二審訴訟費用由上訴人負擔。
    事實及理由
壹、程序方面
一、按連帶債務人中之一人受確定判決，而其判決非基於該債務
    人之個人關係者，為他債務人之利益，亦生效力，民法第27
    5條定有明文。又按債權人以各連帶債務人為共同被告提起
    給付之訴，以共同被告中之一人或數人非基於個人關係之抗
    辯而經法院認為有理由者為限，始得適用民事訴訟法第56條
    第1項規定（最高法院110年台上字第2606號裁定意旨參照）
    。本件被上訴人依侵權行為法律關係，訴請上訴人萬峰通運
    有限公司(下稱萬峰公司)與原審共同被告甲○○連帶給付，原
    審為被上訴人部分勝訴判決，萬峰公司提起上訴，就形式上
    觀之，係為有利益於甲○○之行為，惟本院審理結果，認萬峰
    公司之上訴為無理由（詳後述）而駁回其上訴，依首揭說明
    ，萬峰公司之上訴效力即不及於未上訴之連帶債務人甲○○，
    自無庸將之併列為上訴人，合先敘明。
二、按宣傳品、出版品、廣播、電視、網際網路或其他媒體對為
    刑事案件、少年保護事件之當事人或被害人之兒童及少年，
    不得報導或記載其姓名或其他足以識別身分之資訊；行政機
    關及司法機關所製作必須公開之文書，除前項第3款或其他
    法律特別規定之情形外，亦不得揭露足以識別前項兒童及少
    年身分之資訊，兒童及少年福利與權益保障法第69條第1項
    、第2項定有明文。本件被上訴人呂○樺係民國105年9月出生
    ，被上訴人呂○錤係107年3月出生，目前均係未滿七歲之兒
    童，且為刑事案件之被害人，依前開規定，本判決不得揭露
    足以辨識其等身分之資訊，爰將其父即被上訴人兼法定代理
    人呂○諺、其母即被害人李○湄、其外祖父即被上訴人李○癸
    、其外祖母即被上訴人廖○焜之完整姓名及住址均予遮隱，
    以避免直接揭露，其等詳細之身分識別資料均詳卷內資料所
    載。
貳、實體方面：
一、被上訴人主張：甲○○於109年2月25日8時18分許，駕駛車牌
    號碼0000-00號遊覽車（下稱系爭遊覽車），行經臺中市烏
    日區轄內之臺74線中彰快速道路外側車道之2139路燈處時，
    明知駕駛車輛應專心注意車前狀況，不能使用手機，竟違法
    使用手機，致系爭遊覽車之車頭向前衝撞停等在該路口準備
    下成功匝道由李○湄所駕駛搭載呂○樺、呂○錤之車牌號碼000
    0-00號自用小客車車尾，致李○湄所駕駛之自用小客車再往
    前撞擊亦在停等下匝道由訴外人田元貴所之駕駛車牌號碼00
    0-00號營業曳引車車尾，李○湄因此受有顏面骨折並顱腦損
    傷、頸椎損傷、胸廓骨折變形併創傷性氣胸之傷害，經送醫
    急救後，於同日10時41分許因創傷性休克併呼吸衰竭宣告不
    治死亡，呂○樺則受有右側小腿挫傷、左側小腿挫傷及右側
    脛骨幹閉鎖性骨折傷害，呂○錤受有頭部挫傷、右下肢挫傷
    及左顏面擦傷之傷害。上訴人為甲○○之僱用人，且甲○○於本
    件事故發生當時係在執行職務中，上訴人與甲○○應就被上訴
    人因本件事故所受損害負連帶賠償責任。爰依民法第184條
    、第188條之規定，請求上訴人與甲○○連帶賠償呂○諺新臺幣
    （下同）151萬1520元本息、呂○樺288萬9411元本息、呂○錤
    300萬9977元本息、李○癸60萬元本息、廖○焜60萬元本息（
    被上訴人逾上開範圍之請求，經原判決駁回後，未據被上訴
    人聲明不服，未繫屬於本院，茲不贅述）。
二、上訴人則以：
    甲○○與上訴人於109年2月1日簽立之遊覽業接受個別經營者
    （寄行）委託服務契約（下稱系爭服務契約）第4條有約定
    ：「前項車輛因係登記甲方（即上訴人）之所有，從而名義
    上亦為其駕駛人，裝卸工等之雇主，但實質上該等人員進、
    退、將（應為「獎」之誤）、懲、工資及應享之勞工權益應
    負一切連帶責任，均應由乙方（即甲○○）基於真正之雇主而
    承擔完全責任。」。另由系爭服務契約第1條、第6條之約定
    可知，上訴人係受甲○○之委任為其辦理公路法第55條所列之
    事務，足證甲○○非上訴人之受僱人，而係上訴人受甲○○委託
    而為其服務，上訴人依法無庸就本件事故負連帶賠償之責。
    且甲○○與上訴人間為靠行關係，並無僱傭關係。況本件事故
    發生時，系爭遊覽車上並無任何乘客，為非營業狀態，自非
    執行職務，上訴人自不負僱傭人之連帶賠償責任。又上訴人
    對原判決認定甲○○應賠償被上訴人之醫療費用、扶養費及喪
    葬費用數額均無意見，惟原判決核給之精神慰撫金過高等語
    為辯。
三、兩造之聲明為：
  ㈠上訴人聲明：1.原判決不利於上訴人部分廢棄；2.上開廢棄
    部分，被上訴人在第一審之訴駁回。
  ㈡被上訴人聲明：上訴駁回。　　
四、本件經兩造整理並協議簡化爭點如下：
  ㈠兩造不爭執事項（見本院卷第186至187頁）：　　
  ⒈甲○○於109年2月25日8時18分許，駕駛靠行登記為上訴人所有
    之系爭遊覽車，沿臺74線中彰快速道路外側車道由南向北往
    臺中市南屯區方向行駛，行至臺74線中彰快速道路2139號路
    燈（靠近1.2公里）處外側車道時，撞擊前方正停等下成功
    匝道、由李○湄所駕駛之車牌號碼0000-00號自用小客車（其
    上搭載呂○樺、呂○錤），致李○湄所駕駛之自小客車再向前
    撞及由田元貴所駕駛、同處靜止停等狀態、正欲下成功匝道
    之車牌號碼000-00號營業大貨曳引車車尾（下稱本件交通事
    故），因而導致李○湄受有顏面骨折併顱腦損傷、頸椎損傷
    、胸廓骨折變形併創傷性血胸等傷害，經送醫急救，仍於同
    日10時41分許，因創傷性休克併呼吸衰竭，於到院前不治死
    亡；呂○樺則受有右側小腿挫傷、左側小腿挫傷及右側脛骨
    幹閉鎖性骨折等傷害；呂○錤則受有頭部挫傷、右下肢擦傷
    及左顏面擦傷等傷害。
  ⒉甲○○就本件交通事故之發生，有未與前車保持隨時可以煞停
    之距離，且未注意車前狀況之過失。
  ⒊呂○樺、呂○錤因本件車禍事故分別受有前揭傷害，各支出醫
    療費用1070元。
  ⒋呂○樺（105年9月6日生）、呂○錤（107年3月15日生）為李○
    湄之子、女，均未成年，李○湄因本件交通事故受傷死亡，
    呂○樺得請求賠償之扶養費為178萬8341元、呂○錤得請求賠
    償之扶養費為190萬8907元。
  ⒌呂○諺因李○湄因本件交通事故死亡而支出殯葬費41萬2990元
    。
  ⒍被上訴人已領取本件交通事故之強制汽車責任險理賠金200萬
    1470元。且前開理賠金額由呂○諺受分配40萬1470元，其餘
    呂○樺、呂○錤、李○癸、廖○焜各受分配40萬元（見原審卷第
    87至91頁）。
  ⒎系爭遊覽車係甲○○於109年1月17日以324萬元（交付9萬元訂
    金，餘款分期清償）向訴外人洪志豪購買後，「靠行」於上
    訴人公司。
  ⒏系爭遊覽車在外觀上漆有萬峰公司字樣。
  ⒐本件交通事故發生當時，系爭遊覽車行駛於一般道路上。車
    上未搭載乘客。依甲○○所述，係前往維修車輛。 
  ㈡兩造爭執之焦點：
　⒈上訴人是否應依民法第188條規定，與甲○○就被上訴人因本件
    交通事故所受損害負連帶賠償責任？
  ⒉原審核給之慰撫金是否過高？
　五、得心證之理由：
　㈠按因故意或過失，不法侵害他人之權利者，負損害賠償責任
    ；汽車、機車或其他非依軌道行駛之動力車輛，在使用中加
    損害於他人者，駕駛人應賠償因此所生之損害；不法侵害他
    人之身體或健康者，對於被害人因此喪失或減少勞動能力或
    增加生活上之需要時，應負損害賠償責任；不法侵害他人之
    身體、健康、名譽、自由、信用、隱私、貞操，或不法侵害
    其他人格法益而情節重大者，被害人雖非財產上之損害，亦
    得請求賠償相當之金額，民法第184條第1項前段、第191條
    之2本文、第193條第1項、第195條第1項前段定有明文。經
    查，甲○○就本件交通事故之發生有過失，致李○湄於本件交
    通事故受傷而不治死亡；呂○樺則受有右側小腿挫傷、左側
    小腿挫傷及右側脛骨幹閉鎖性骨折等傷害；呂○錤則受有頭
    部挫傷、右下肢擦傷及左顏面擦傷等傷害，為兩造所不爭執
    ，則李○湄死亡、呂○樺、呂○錤所受傷勢，與甲○○過失行為
    間有相當因果關係，應堪認定。是被上訴人依上開規定，請
    求甲○○負損害賠償責任，自屬有據。
  ㈡上訴人應依民法第188條規定，與甲○○連帶負損害賠償責任：
　⒈按受僱人因執行職務，不法侵害他人之權利者，由僱用人與
    行為人連帶負損害賠償責任。但選任受僱人及監督其職務之
    執行，已盡相當之注意或縱加以相當之注意而仍不免發生損
    害者，僱用人不負賠償責任，民法第188條第1項定有明文。
    本條僱佣人責任之規定，係為保護被害人而設，故所稱之受
    僱人，應從寬解釋，不以事實上有僱傭契約者為限，凡客觀
    上被他人使用，為之服勞務而受其監督者，均係受僱人。又
    將營業名稱借與他人使用，其內部縱僅對於未具有信用或營
    業資格者，借與信用或資格，或係為達逃避僱用人責任之目
    的所為之脫法行為，但就外觀而言，其是否借與營業名義，
    仍具有選任之關係，且借與名義，並可中止其借用關係，無
    形中對該借用名義者之營業使用其名義，仍有監督關係，是
    兩者之間仍存有選任、服勞務及監督關係，與僱傭無殊。因
    之對於該借用名義者，對第三人所致之損害，借予名義者仍
    應負僱用人之責任（最高法院86年度台上字第332號、103年
    度台上字第346號判決意旨參照）。又所謂執行職務，不以
    受指示執行之職務為限，倘受僱人之行為在外觀上依一般情
    形觀之，得認係執行職務即屬之（最高法院92年度台上字第
    1206號判決意旨參照）。  
　⒉查，本件交通事故發生當時系爭遊覽車縱未載客，然系爭遊
    覽車在外觀上漆有「萬峰公司」字樣，為兩造所不爭執，是
    就外觀而言，上訴人是借與他人營業名義，依前揭說明，兩
    者之間所存有之選任、服勞務、及監督關係，與僱傭無殊，
    而應負僱用人之連帶賠償責任。是甲○○既係駕駛上訴人之系
    爭遊覽車為前述之侵權行為，一般人僅能從外觀上判斷系爭
    遊覽車係上訴人所有，判斷甲○○係上訴人之人員，屬客觀上
    被上訴人使用為之服勞務而受其監督者，自有本條僱用人連
    帶責任之適用。又上訴人與甲○○間所訂立之系爭服務契約為
    其等間之內部契約關係，而民法第188條規定則係僱用人連
    帶損害賠償責任，屬於外部責任分配關係，上訴人以與甲○○
    間之系爭服務契約以資抗辯，尚難憑採，依前揭說明，上訴
    人自仍應負民法第188條第1項之僱用人責任。
  ㈢原審核給之慰撫金是否過高？
　⑴按法院對於精神慰撫金之量定，應斟酌雙方之身分、地位、
    資力與加害之程度及其他各種情形核定相當之數額。其金額
    是否相當，自應依實際加害情形與被害人所受之痛苦及雙方
    之身分、地位、經濟狀況等關係決定之（最高法院76年度台
    上字第1908號、85年度台上字第460號判決意旨參照）。
　⑵本院參酌兩造自陳之職業、工作收入、教育程度、社會地位
    、財產及經濟狀況（見原審卷第64至65頁、第92頁），並依
    職權調閱兩造稅務電子閘門資料查詢表（見原審卷證物袋）
    另審酌本件交通事故發生經過、甲○○之過失程度，呂○樺、
    呂○錤所受傷勢，及被害人李○湄因甲○○之過失而斷送年輕寶
    貴之生命，被上訴人均為被害人李○湄之至親，李○湄因本件
    交通事故死亡，被上訴人遽逢至親永別之變故，而無法共享
    天倫，精神上痛苦萬分等一切情狀，認被上訴人即李○湄之
    子女呂○樺、呂○錤、配偶呂○諺得請求精神慰撫金各以150萬
    元為適當，被上訴人即李○湄之父母李○癸、廖○焜得請求之
    精神慰撫金以100萬元為適當，原審判決就此部分之認定並
    無不當。
　㈣呂○樺、呂○錤因本件交通事故分別支出醫療費用1070元，且
    呂○樺、呂○錤為李○湄之子、女，均未成年，因李○湄於本件
    交通事故受傷死亡，呂○樺得請求賠償之扶養費為178萬8341
    元、呂○錤得請求賠償之扶養費為190萬8907元，並呂○諺因
    李○湄因本件交通事故死亡而支出殯葬費41萬2900元，為兩
    造所不爭執（見兩造不爭執事項㈢、㈣、㈤），則被上訴人因
    本件交通事故所受損害額即為：
　　⑴呂○樺：328萬9411元（計算式：醫療費用1070元+扶養費17
      8萬8341元+精神慰撫金150萬元＝328萬9411元）。
　　⑵呂○錤：340萬9977元（計算式：醫療費用1070元+扶養費19
      0萬8907元+精神慰撫金150萬元＝340萬9977元）。
　　⑶呂○諺：191萬2990元（計算式：殯葬費41萬2900元+精神慰
      撫金150萬元＝191萬2990元）。
　　⑷李○癸：100萬元（精神慰撫金）。
　　⑸廖○焜：100萬元（精神慰撫金）。　
　㈤復按保險人依本法規定給付之保險金，視為被保險人損害賠
    償金額之一部分；被保險人受賠償請求時，得扣除之，強制
    汽車責任保險法第32條定有明文。查：被上訴人已領取本件
    交通事故之強制汽車責任險理賠金200萬1470元。且前開理
    賠金額由呂○諺受分配40萬1470元，其餘呂○樺、呂○錤、李○
    癸、廖○焜各受分配40萬元，為兩造所不爭執，揆諸前揭規
    定，上開保險金應視為給付賠償額之一部分予以扣除。經扣
    除後，被上訴人所得請求之損害賠償數額如下：
　　①呂○樺：288萬9411元（計算式：328萬9411元-40萬元＝288
      萬9411元）。
　　②呂○錤：300萬9977元（計算式：340萬9977元-40萬元＝300
      萬9977元）。
　　③呂○諺：151萬1520元（計算式：191萬2990元-40萬1470元＝
      0000000元）。
　　④李○癸：60萬元（計算式：100萬元-40萬元＝60萬元）。
　　⑤廖○焜：60萬元（計算式：100萬元-40萬元＝60萬元）。
六、綜上所述，被上訴人依侵權行為之法律關係，請求上訴人應
    連帶賠償呂○諺151萬1520元、呂○樺288萬9411元、呂○錤300
    萬9977元、李○癸60萬元、廖○焜60萬元，及均自109年8月7
    日（即起訴狀繕本送達翌日）起至清償日止之法定遲延利息
    ，為有理由，應予准許。原審為被上訴人勝訴之判決，併依
    職權為假執行之宣告，核無違誤。上訴意旨指摘原審判決不
    當，求予廢棄改判，為無理由，應駁回其上訴。
七、本件事證已臻明確，兩造其餘攻擊、防禦方法及所提證據，
    經審酌均於判決結果無影響，爰不予逐一論駁，併此敘明。
八、據上論結，本件上訴為無理由，依民事訴訟法第436條之1第
    3項、第449條第1項、第78條，判決如主文。
中　　華　　民　　國　　110 　年　　2 　　月　　25　　日
                  民事第二庭  審判長法  官  呂麗玉
　　　　　　　　　                  法  官  鄭百易    
　　　　　　　　　                  法  官  吳怡嫺
以上正本係照原本作成。
上訴人如不服本判決，僅得於收受本判決正本送達後20日內，以
適用法規顯有錯誤為理由向本院提起第三審上訴狀（須按他造當
事人之人數附繕本），經本院許可後始可上訴至最高法院。前開
許可以原判決所涉及法律見解具有原則上重要性者為限。
上訴時應提出委任律師或具有律師資格之人之委任狀；委任有律
師資格者，另應附具律師資格證書及釋明委任人與受任人有民事
訴訟法第466條之1第1項但書或第2項所定關係之釋明文書影本。
若委任律師提起上訴者，應一併繳納上訴審裁判費。
中　　華　　民　　國　　111 　年　　3 　　月　　1 　　日
                                   書記官  林佩倫